【裁判字號】    95,訴,2017
【裁判日期】    950720
【裁判案由】    毒品危害防制條例
【裁判全文】
臺灣高雄地方法院刑事判決              95年度訴字第2017號
 公  訴  人  臺灣高雄地方法院檢察署檢察官
 被      告  甲○○
上列被告因毒品危害防制條例案件，經檢察官提起公訴（95年度
毒偵字第3978號），被告於本院準備程序進行中，就被訴事實為
有罪之陳述，經本院告知簡式審判程序意旨，並聽取公訴人及被
告之意見後，合議裁定由受命法官獨任進行簡式審判程序審理，
本院判決如下：
    主  文
甲○○施用第一級毒品，累犯，處有期徒刑拾月；又施用第二級
毒品，累犯，處有期徒刑肆月；應執行有期徒刑壹年。
    事  實
一、甲○○曾因槍砲彈藥刀械管制條例、妨害自由等案件，經臺
    灣高等法院高雄分院分別判處有期徒刑1 年10月及1 年2 月
    確定，甫於民國91年8 月13日縮刑期滿執行完畢。另前因施
    用毒品案件，經法院裁定送強制戒治，於92年7 月間因施用
    毒品案件，經法院裁定送強制戒治，88年11月29日執行完畢
    釋放。詎仍不知悔改，於前開強制戒治執行完畢釋放後5年
    內，復因施用毒品，於93年12月30日為高雄地方法院分別判
    處有期徒刑10月、8 月，並定應執行刑1 年4 月確定在案。
    竟又基於施用第一級毒品海洛英與第二級毒品甲基安非他之
    犯意，於95年3 月4 日凌晨0 時30分許，在高雄縣鳳山市火
    車站廁所內，以燒烤甲基安非他命吸食煙氣之方式施用第二
    級毒品甲基安非他命1 次，另於同日凌晨2 時30分許，在上
    址以將海洛因摻入香菸吸食之方式施用第一級毒品海洛因1
    次。嗣於95年3 月4 日上午11時30分許，行經高雄縣鳳山市
    ○○路274 號前為警盤查、採尿送驗嗎啡與甲基安非他命均
    呈陽性反應而查獲上情。
二、案經高雄縣政府警察局鳳山分局報請臺灣高雄地方法院檢察
    署檢察官偵查起訴，嗣本院訊問被告後，因被告認罪，並詢
    問檢察官、被告意見後，乃裁定進行簡式審判程序。
    理  由
一、按本件被告甲○○所犯係死刑、無期徒刑、最輕本刑為3 年
    以上有期徒刑以外之罪，其於準備程序就前揭被訴事實為有
    罪之陳述，經受命法官告知簡式審判程序之旨，並聽取其與
    公訴人之意見後，本院認無不得或不宜改依簡式審判程序進
    行之處，爰依刑事訴訟法第273 條之1 第1 項、第284 條之
    1 ，裁定本件由受命法官獨任進行簡式審判程序，合先敘明
    。
二、上揭事實，業據被告甲○○於本院審理時供認不諱，且被告
    經警查獲之時所採集之尿液，經送請臺灣檢驗科技股份有限
    公司濫用藥物實驗室高雄所檢驗之結果，確呈嗎啡、甲基安
    非他命之陽性反應，有該所95年3 月30日濫用藥物尿液檢驗
    報告1 紙在卷足憑，足認被告之自白與事實相符。
三、按修正毒品危害防制條例就施用毒品者，祇於「初犯」及「
    五年後再犯」二種情形，有其追訴條件之限制，即須於初犯
    經觀察、勒戒或強制戒治釋放後，五年內均無施用毒品之行
    為，始能認其前所實施之觀察、勒戒或強制戒治已足遮斷毒
    癮，而得於五年後再犯時，再予適用初犯之規定，重行觀察
    、勒戒等程序。倘五年內已經再犯，被依法追訴處罰，縱其
    第三次（或第三次以上）施用毒品之時間在初犯釋放五年以
    後，即與「五年後再犯」之情形有別，且因已於「五年內再
    犯」，顯見其再犯率甚高，原實施觀察、勒戒或強制戒治，
    已無法收其實效，而無五年戒斷期之存在，自無再經觀察、
    勒戒及強制戒治之必要，應得逕行追訴處罰，最高法院著有
    95年度台上字第1071號判決可資參照。本件被告前因施用毒
    品，經法院裁定送強制戒治，於民國（下同）92年7 月間因
    施用毒品案件，經法院裁定送強制戒治，88年11月29日執行
    完畢釋放。詎仍不知悔改，於前開強制戒治執行完畢釋放後
    5 年內，復因施用毒品，於93年12月30日為高雄地方法院分
    別判處有期徒刑10月、8 月，並定應執行刑1 年4 月確定在
    案之事實，有臺灣高等法院被告前案紀錄表1 紙附卷可查，
    衡諸前揭說明，本件被告仍屬於強制戒治執行完畢釋放後5
    年內再犯施用毒品之罪，本件事證明確，被告上揭施用第一
    級毒品海洛因、施用第二級毒品甲基安非他命之犯行洵堪認
    定，應予依法論科。
四、按海洛因係屬毒品危害防制條例第2 條第2 項第1 款所稱之
    第一級毒品，甲基安非他命為毒品危害防制條例第2 條第2
    項第2 款所稱之第二級毒品，依法均不得施用。核被告所為
    ，係犯毒品危害防制條例第10條第1 項之施用第一級毒品罪
    及同條例第10條第2 項之施用第二級毒品罪。其持有海洛因
    後，進而施用，其持有之低度行為應被其施用之高度行為所
    吸收，不另論罪。
五、按94年2 月2 日修正公布後刑法第2 條第1 項規定：「行為
    後法律有變更者，適用行為時之法律。但行為後之法律有利
    於行為人者，適用最有利於行為人之法律」。而此係為規範
    行為後法律變更所生新舊法律比較適用之準據法（最高法院
    95年度第8 次刑事庭會議參照）。經查：本件新舊法比較適
    用之結果如附表所示，經比較之結果應適用被告行為時即94
    年2 月2 日修正公布95年7月1日施行前之刑法，合先敘明。
六、被告曾因槍砲彈藥刀械管制條例、妨害自由等案件，經臺灣
    高等法院高雄分院分別判處有期徒刑1 年10月及1 年2 月確
    定，甫於91年8 月13日縮刑期滿執行完畢，有台灣高雄地方
    法院檢察署刑案資料查註紀錄表及台灣高等法院被告前案紀
    錄表可按，其於有期徒刑執行完畢後5 年以內再犯有期徒刑
    以上之罪，為累犯，應依94年2 月2 日修正公布95年7 月1
    日施行前之刑法第47條規定加重其刑。又被告所犯上開二罪
    間，犯意各別，行為互殊，應予分論併罰。爰審酌被告前因
    施用毒品，分別經強制戒治執畢釋放及判刑確定後，仍未戒
    絕毒品，再犯本件施用毒品之罪，顯見其戒除毒癮之意志薄
    弱，惡習未改，惟念及施用毒品乃戕害自己身心之行為，尚
    未損及他人，且其犯後已坦認犯行等一切情狀，各量處如主
    文所示之刑，並依94年2 月2 日修正公布95年7 月1 日施行
    前之刑法第51條第5 款定其應執行之刑，以資懲儆。
據上論斷，應依刑事訴訟法第273 條之1 第1 項、第299 條第1
項前段，毒品危害防制條例第10條第1 項、第2 項，94年2 月2
日修正公布後之刑法第2 條第1 項前段、94年2 月2 日修正公布
95年7 月1 日施行前之刑法第11條、第47條、第51條第5 款，判
決如主文。
本案經檢察官趙期正到庭執行職務。
中    華    民    國    95    年    7     月    20    日
                  刑事第八庭  法  官  黃宣撫
如不服本判決，應於送達後10日內，向本院提出上訴狀。
以上正本證明與原本無異。
中    華    民    國    95    年    7     月    20    日
                              書記官  鄭永媚
附錄本案論罪科刑法條：
毒品危害防制條例第10條第1項、第2項：
施用第一級毒品者，處6月以上5年以下有期徒刑。
施用第二級毒品者，處3年以下有期徒刑。
附表：
┌──┬───────┬────────┬────────┬──┬────────┬────┐
│編號│比較項目      │行為時法        │裁判時法        │比較│比較理由        │比較結果│
│    │              │                │                │依據│                │何者對行│
│    │              │                │                │    │                │為人有利│
├──┼───────┼────────┼────────┼──┼────────┼────┤
│1   │累犯          │94年2 月2 日修正│94年2 月2 日修正│94年│被告無論新舊法均│行為時法│
│    │              │公布前之刑法第47│公布後之刑法第47│2月2│構成累犯。      │及裁判時│
│    │              │條：            │條第1 項：      │日修│                │法比較之│
│    │              │受有期徒刑之執行│受徒刑之執行完畢│正公│                │結果相同│
│    │              │完畢，或受無期徒│，或一部之執行而│布前│                │。      │
│    │              │刑或有期徒刑一部│赦免後，五年以內│之刑│                │        │
│    │              │之執行而赦免後，│故意再犯有期徒刑│法第│                │        │
│    │              │五年以內再犯有期│以上之罪者，為累│2 條│                │        │
│    │              │徒刑以上之罪者，│犯，加重本刑至二│第1 │                │        │
│    │              │為累犯，加重本刑│分之一。        │項  │                │        │
│    │              │至二分之一。    │                │    │                │        │
├──┼───────┼────────┼────────┼──┼────────┼────┤
│2   │定有期徒刑之應│94年2 月2 日修正│94年2 月2 日修正│94年│94年2 月2 日修正│行為時法│
│    │執行刑        │公布前之刑法第51│公布後之第51 條 │2 月│公布前之刑法，其│較有利於│
│    │              │條第5 款：      │第5 款：        │2 日│應執行刑之刑期不│被告。  │
│    │              │宣告多數有期徒刑│宣告多數有期徒刑│修正│得逾20年，對被告│        │
│    │              │者，於各刑中之最│者，於各刑中之最│公布│較有利。        │        │
│    │              │長期以上，各刑合│長期以上，各刑合│後之│                │        │
│    │              │併之刑期以下，定│併之刑期以下，定│刑法│                │        │
│    │              │其刑期。但不得逾│其刑期。但不得逾│第2 │                │        │
│    │              │二十年。        │三十年。        │條第│                │        │
│    │              │                │                │2項 │                │        │
├──┼───────┼────────┴────────┴──┴────────┴────┤
│    │綜合比較之結果│行為時法即94年2 月2 日修正公布前之刑法較有利被告                    │
└──┴───────┴──────────────────────────────────┘


司法院資訊處製作；財團法人民間司法改革基金會備份。
